臺灣高等法院交通事件裁定　　　　　　100年度交抗字第537號
抗　告　人
即受處分人　沈惠美
上列抗告人因違反道路交通管理處罰條例案件，不服臺灣新竹地
方法院，中華民國100 年3 月30日所為裁定（100 年度交聲字第
67號），提起抗告，本院裁定如下：
    主  文
抗告駁回。
    理  由
一、原裁定意旨略以：抗告人即受處分人沈惠美於民國99年11月
    1 日14時38分許，駕駛車牌號碼Z7-6881 自用小客車，在新
    竹縣橫山鄉○○路○○道上停車，因有「在顯有妨礙他車通
    行處所停車」之違規行為，經新竹縣政府警察局橫山分局員
    警製單舉發，原處分機關乃於100 年1 月3 日以竹監新四字
    第裁51-E00000000號裁決書，依道路交通管理處罰條例第56
    條第1 項第5 款之規定，裁處受處分人罰鍰新臺幣900 元。
    受處分人不服以當日非假日，中正路上冷冷清清，遊客及往
    來汽車寥寥可數，攤販大都歇業，且伊所有自用小客車停車
    處並未劃有紅線、黃線，或有禁止停車標誌，更非行人徒步
    區。執勤員警係以主觀認定伊自用小客車妨礙其他車輛行人
    通行，並非觀察現場是否確有妨礙人車通行情形，甚或丈量
    伊自用小客車處路面剩餘之路面寬度，其取締漫無標準且與
    事實不符等語為由聲明異議。經原審調查後，依據卷內違規
    照片，以受處分人停放自用小客車位置係位於未劃行車分向
    線之道路上，道路兩側均劃有白實線路面邊線，邊線外側之
    路面全由攤販佔據，受處分人所駕駛車輛則緊靠攤販外緣停
    放在路面邊線內側之道路。又以肉眼觀之，受處分人違規當
    時所拍攝之照片，道路路面於扣除受處分人所有車輛佔據寬
    度後，雖容有足夠空間供1 部自用小客車行駛，惟因該路段
    為未劃行車分向線之車道，雙向來車均可行駛於該道路。再
    依道路交通安全規則第95條第1 項之規定，汽車除行駛於單
    行道或指定行駛於左側車道外，在未劃分向線或分向限制線
    之道路，應靠右行駛。茲前開道路右側因受處分人停放車輛
    而遭佔據，同向後方來車勢必將車輛開往左側繞過受處分人
    所有車輛，始得通行。又如同時對向有來車經過時，必無法
    同時會車，一方車輛亦須待他向車輛通過後，始得通行，而
    無法同時會車經過，足見受處分人車子停放位置已明顯導致
    妨礙他人、車通行或阻礙交通順暢，故而駁回其之異議聲明
    。
二、抗告意旨略以：抗告人確實於上開時、地，將所駕駛車牌碼
    Z7-6881 自用小客車，停放在新竹縣橫山鄉○○路上，惟依
    據抗告人所提出之該路段路寬示意參考照片，應可明顯看出
    抗告人車輛停放在前揭處所，雖部分車身佔用路面，然車輛
    左側尚有相當路面可供雙向來車同時會車行駛，及行人行走
    ，且未有積極證據證明抗告人停車行為已嚴重、明顯妨礙他
    人、車通行或有其他類似危害，故原審裁定顯有誤會，鑑請
    廢棄原裁定，更為適當之裁定云云。
三、經查：
（一）按顯有妨害他車通行之處所，不得停車，道路交通安全規
      則第112 條第1 項第9 款定有明文；又汽車駕駛人停車時
      ，在顯有妨礙其他人、車通行處所停車，處新臺幣600 元
      以上1200元以下罰鍰，道路交通管理處罰條例第56條第1
      項第5 款定有明文。上開法條既係以在顯然妨礙他車通行
      之處所停車為處罰之構成要件，復參諸其立法意旨，係為
      消除道路任意停放車輛，以維護交通秩序，避免交通秩序
      紊亂，從而，依上揭法條之文義及規範目的觀之，倘由駕
      駛人之停車位置，停車所在道路之路幅、寬度，道路既有
      設置狀況，雙向通車與否及車流大小，他車通行時是否顯
      然受到妨礙等因素綜合判斷，若已明顯導致妨礙他車通行
      或阻礙交通順暢，即可認已違反前開規定，合先說明。
（二）本件受處分人確於99年11月1 日14時38分許，將其所有車
      牌號碼Z7-6881 自用小客車（下稱上開自小客車），停放
      在新竹縣橫山鄉○○村○○路○道上之事實，為受處分人
      所不爭執，並有違規照片（見原審卷第22頁）附卷可稽，
      是受處分人於上開時間，將上開自小客車停放在新竹縣橫
      山鄉○○村○○路○○道上一情，堪予認定。
（三）受處分人固以前揭情詞置辯，惟按汽車不得在顯有妨害他
      車通行之處所停車之規範目的無非係為了避免阻礙其他車
      輛、行人通行，造成合法用路權人之不便，並避免發生車
      輛往來危險事故而設，已不因該處是否設有禁止停車或臨
      時停車之標誌、標線而異。況依上開卷附違規照片所示，
      受處分人停放上開自小客車之位置係位在未劃行車分向線
      之道路上，道路兩側均劃有白實線路面邊線，上開自小客
      車則停放在路面邊線內側之道路上，而該處路段兩側分設
      有商店、攤販，受處分人對上開停車處所路段係雙向通行
      處所一情應有所認識，且該路段雙向不定時會有不特定大
      小之來車交會之情形亦同屬一般人可以預見，而受處分人
      既將上開自小客車停放在上開原係供雙向通行之車道上，
      佔用上開自小客車車寬範圍之道路路面，顯將妨礙其他人
      、車通行，受處分人徒憑己意，擅自認定上開自小客車停
      放位置左側尚有相當路面可供雙向來車同時會車行駛，及
      行人行走，任意停置車輛，自有違規之處。且「在顯有妨
      礙其他人、車通行處所停車」，其立法意旨詳如前述，交
      通法律、法規之設置，不能任由個別人民自行判斷當否而
      決定是否遵守，否則法律即形同虛設，無法保障其他駕駛
      用路人之安全及權益，則豈非所有違規人均可主張只要路
      面尚可供車輛通行，即無違規可言？縱該路段未設禁止標
      線、所餘空間足供會車，均無解受處分人之違規行為，職
      是，受處分人上開所辯尚無足執為其有利之認定。
四、綜上所述，本件受處分人有上揭違規行為堪以認定，則原處
    分機關依道路交通管理處罰條例第56條第1 項第5 款等規定
    ，裁處受處分人罰鍰新臺幣900 元，並無違誤，原審駁回受
    處分人之聲明異議，經核於法並無不合。抗告意旨仍執前揭
    辯詞指摘原法院裁定不當，為無理由，應予駁回。
據上論斷，應依道路交通事件處理辦法第25條，刑事訴訟法第41
2 條，裁定如主文。
中    華    民    國   100    年    5     月    10    日
                    刑事第十二庭審判長法  官  蔡永昌
                                      法  官  蘇隆惠
                                      法  官  王美玲
以上正本證明與原本無異。
不得再抗告。
                                      書記官  蔡儒萍
中    華    民    國   100    年    5     月    10    日